臺灣新北地方法院刑事判決
111年度易緝字第18號
公  訴  人  臺灣新北地方檢察署檢察官
被      告  黃清池





上列被告因詐欺案件，經檢察官提起公訴（110年度偵緝字第110
1號）及移送併辦（110年度偵字第23213號），因被告於準備程
序中就被訴事實為有罪之陳述，經告以簡式審判之旨，並聽取意
見後，裁定進行簡式審判程序，本院判決如下：
    主  文
黃清池幫助犯詐欺取財罪，處拘役伍拾日，如易科罰金，以新臺
幣壹仟元折算壹日。
    事  實
一、黃清池明知犯罪集團為隱匿身分，會收購人頭行動電話門號
    作為犯罪工具，倘將自己申辦之行動電話門號任意交付予不
    熟識之人，可能供不法詐騙份子用以詐騙他人，因而幫助他
    人從事詐欺取財犯罪，竟然基於縱使發生也不違背其本意之
    心態，基於幫助他人詐欺取財之不確定故意，於民國109年6
    月11日在桃園市某「臺灣之星」門市，取得其申辦之行動電
    話門號0000000000號、0000000000號之SIM卡2枚後，於同日
    之不詳時間，在不詳地點交付與姓名、年籍不詳之詐欺集團
    成員「小豪」，容任「小豪」及其所屬之詐騙集團成員作為
    犯罪工具使用。嗣該詐欺集團取得上開門號後，即意圖為自
    己不法之所有，與其他詐騙集團成員基於詐欺之犯意聯絡，
    而為如下犯行：
　㈠於109年6月29日12時30分許，以上開0000000000號門號致電
    趙正三，佯稱為趙正三之親友趙佩玲，以急需資金為由借款
    等語，致趙正三陷於錯誤，依指示於同日13時56分許臨櫃匯
    款新臺幣（下同）15萬元至廖恚翎（所涉詐欺案件，業經檢
    察官為不起訴處分）所申設之中華郵政股份有限公司（下稱
    郵局）帳號000-00000000000000號帳戶內，旋即由詐騙集團
    之不詳成員提領一空。
　㈡於109年7月3日9時30分許，以上開0000000000號門號致電廖
    永義，佯稱為廖永義之姪女，以急需資金為由借款等語，致
    廖永義陷於錯誤，依指示於同日13時6分許臨櫃匯款12萬元
    至黃景旻（所涉詐欺案件，業經檢察官為不起訴處分）所申
    設之郵局帳號000-00000000000000號帳戶內，旋即由詐騙集
    團之不詳成員提領一空。
二、案經趙正三訴由高雄市警察局三民一分局轉由屏東縣政府警
    察局潮州分局報告臺灣屏東地方檢察署陳請臺灣高等檢察署
    檢察長令轉臺灣新北地方檢察署檢察官偵查起訴。
    理  由
一、本件被告黃清池所犯係死刑、無期徒刑、最輕本刑為3年以
    上有期徒刑以外之罪，其於準備程序中就被訴事實為有罪之
    陳述，經法官告知簡式審判程序之旨，並聽取公訴人、被告
    之意見後，經本院合議庭裁定由受命法官獨任進行簡式審判
    程序。
二、被告於本院審理時明白承認上開事實，並有證人即告訴人趙
    正三、被害人廖永義在警詢中的指述可以佐證，且有中華郵
    政股份有限公司109年7月21日儲字第1090178754號函暨所附
    廖恚翎之00000000000000號帳戶客戶基本資料及客戶歷史交
    易清單、中華郵政股份有限公司109年7月22日儲字第109018
    3772號函暨所附黃景旻之00000000000000號帳戶客戶基本資
    料及客戶歷史交易清單、行動電話門號0000000000、000000
    0000號之通聯調閱查詢單、告訴人趙正三提出之郵局無摺存
    款存款人收執聯、被害人廖永義提出之郵政匯款申請書收執
    聯等資料可以佐證（警卷第37至41頁、第65頁、第113頁、1
    09年度偵字第10611號卷第81至87頁、第119頁、第53頁），
    足見被告之自白與事實相符，可以採信。本件事證明確，被
    告犯行可以認定，應該依法論科。
三、論罪科刑：
　㈠被告提供其申辦之行動電話門號給「小豪」，讓「小豪」及
    其所屬詐欺集團得以作為詐騙被害人之通訊工具，使他們的
    詐欺取財犯行容易實施，被告並沒有實施詐欺取財之構成要
    件行為，且是基於幫助犯意為之，應屬幫助犯。
　㈡被告之行為，構成刑法第30條第1項前段、同法第339條第1項
    之幫助詐欺取財罪。被告一次提供2個行動電話門號SIM卡給
    「小豪」，讓「小豪」及其所屬詐欺集團可以對告訴人趙正
    三、被害人廖永義進行詐騙，應論以2個幫助詐欺取財罪。
　㈢被告是基於幫助犯意而為本案犯行，且非親自實施詐騙之人
    ，對於犯罪之支配程度較低，可責性較輕，得依刑法第30條
    第2項之規定，予以減輕其刑。
　㈣被告以一行為觸犯上開2罪名，為同種想像競合，應依刑法第
    55條之規定，從一重論以幫助詐欺取財罪。
　㈤臺灣新北地方檢察署檢察官110年度偵字第23213號移送併辦
    部分，與起訴之事實具有想像競合之裁判上一罪關係，為起
    訴效力所及，自應由本院一併審理。
　㈥審酌被告隨意將自己所申辦的行動電話門號交給不熟識的「
    小豪」，讓「小豪」及其所屬詐欺集團可以用來當作電話詐
    騙的工具，使告訴人趙正三、被害人廖永義受到詐騙，因而
    損失財物，被告的行為應該受到譴責。且被告曾經因為提供
    人頭帳戶給他人而涉犯詐欺案件，經本院以109年度簡字第6
    603號簡易判決處有期徒刑4月確定，有臺灣高等法院被告前
    案紀錄表、上開判決書可查，足見被告對於應該妥善保管個
    人重要金融工具、通訊工具一事欠缺基本的概念，素行欠佳
    。不過考量被告的行為是提供詐欺集團犯罪工具，屬於幫助
    犯，對於犯罪支配程度較低，可責性也較輕，而被告犯後已
    知坦承所犯，態度尚可，以此衡量被告在整體犯行中所應該
    負擔之罪責，兼衡被告學歷為國中畢業，智識程度不高，行
    事欠缺謹慎，以及業工、家中無人需要其撫養等家庭生活狀
    況等一切情狀，量處如主文所示之刑，並諭知易科罰金之折
    算標準，以示懲戒。
　㈦本件並無證據顯示被告有因為提供本案2門行動電話門號給「
    小豪」而獲得相關報酬，自無犯罪所得須予宣告沒收。
據上論斷，應依刑事訴訟法第273條之1第1項、第299條第1項前
段，判決如主文。
本案經檢察官陳亭君偵查起訴及移送併辦，由檢察官盧祐涵到庭
執行職務。
中　　華　　民　　國　　111 　年　　6 　　月　　14　　日
                  刑事第十六庭  法　官  黃志中
上列正本證明與原本無異。
如不服本判決，應於判決送達後20日內敘明上訴理由，向本院提
出上訴狀 (應附繕本) ，上訴於臺灣高等法院。其未敘述上訴理
由者，應於上訴期間屆滿後20日內向本院補提理由書「切勿逕送
上級法院」。
                                書記官　黃莉涵
中　　華　　民　　國　　111 　年　　6 　　月　　16　　日
附錄本案論罪科刑法條全文：
中華民國刑法第30條
（幫助犯及其處罰）
幫助他人實行犯罪行為者，為幫助犯。雖他人不知幫助之情者，
亦同。
幫助犯之處罰，得按正犯之刑減輕之。

中華民國刑法第339條
（普通詐欺罪）
意圖為自己或第三人不法之所有，以詐術使人將本人或第三人之
物交付者，處5年以下有期徒刑、拘役或科或併科50萬元以下罰
金。
以前項方法得財產上不法之利益或使第三人得之者，亦同。
前二項之未遂犯罰之。